臺灣高等法院臺南分院刑事判決
110年度上易字第504號
上  訴  人  
即  被  告  王家祥


上列上訴人因公然侮辱案件，不服臺灣臺南地方法院110年度易
字第589號中華民國110年8月25日第一審判決（聲請簡易判決處
刑案號：臺灣臺南地方檢察署110年度偵字第9225號），提起上
訴，本院判決如下：
    主  文
上訴駁回。
    事  實
一、王家祥基於公然侮辱之犯意，於民國110年1月14日11時56分
    許，在不特定人均得共見共聞之臺南市○區○○路000巷00號「
    ○○○○」社區裡的3樓家中陽台，對著中庭大喊「夏龍泉不要
    臉」、「中共走狗」等語，侮辱社區管理員夏龍泉，足以貶
    抑夏龍泉之人格及社會評價。
二、案經夏龍泉訴由臺南市政府警察局第一分局報告臺灣臺南地
    方檢察署檢察官偵查後聲請簡易判決處刑。
    理  由
壹、程序部分：
    本案以下所引用之供述證據、非供述證據，檢察官、被告於
    本院審理時均同意有證據能力（本院卷第34頁），且本院審
    酌前開證據作成時之情況及證據取得過程等節，並無出於非
    任意性、不正取供或其他違法不當情事，客觀上亦無顯不可
    信之情況，且為證明被告犯罪事實存否所必要，以之作為證
    據，認屬適當，復經原審及本院於審判期日就上開證據依法
    進行調查、辯論，是依刑事訴訟法第159條之5規定，均有證
    據能力。 
貳、實體部分：
一、認定犯罪事實所憑之證據及理由：
    訊據被告王家祥固供承有為上開言論，核與告訴人夏龍泉指
    訴情節相符，並有原審就告訴人提出手機錄影檔之法庭勘驗
    筆錄在卷可憑，此部分事實堪予認定，惟其矢口否認有公然
    侮辱犯行，辯稱：㈠在108年2月中旬時，告訴人的弟弟夏龍
    濤在便當店跟我說這是賊政府什麼都要稅金，並叫我跟我現
    役軍人之兒子去作亂，告訴人兄弟倆感情很好，我懷疑是告
    訴人指使他弟弟對我說這樣的話，我已經告他們兩兄弟違反
    國安法。㈡台灣是法治的國家，告訴人的弟弟竟然對我講出
    這麼惡劣的話，足以動盪社會治安，這個是類似匪諜的行為
    ，基於國家安全，我要讓○○○○所有住戶都知道他們倆兄弟的
    真面目，所以我才提出上訴，請求改判無罪。㈢夏龍泉在110
    年4月28日開庭所述兩點明顯不實：1.他對檢察官說他在○○
    路及○○○○兩處都有住是說謊，在108年2月時，他指使弟弟對
    我講那些話時，他根本沒有住在○○○○，是到事發之後，他知
    道如何閃法律漏洞，才去○○○○住；2.再者他又說他不認識我
    ，他說他會怕我，但我們從小都是在眷村長大，他怎麼可能
    不認識我。可見夏龍泉就是有犯罪行為，不然為何要說謊。
    這兩點請庭上詳查云云。經查：
(一)「不要臉」和「走狗」都是日常生活中罵人的話語，這是公
    眾周知的事實，故「夏龍泉不要臉」、「中共走狗」這兩句
    話，對夏龍泉之人格及社會評價自會造成損害，殆無疑義。
(二)被告罵人有無正當理由？
　①原審依照被告的要求，傳喚便當店的老闆龔由馳到庭作證，
    其結證稱：不記得有被告所講「夏龍濤唆使作亂」的事情，
    只記得被告曾經「為某事臉色不好看」（原審卷第43-47頁
    ）。因此被告所說他罵人的原由，難以確認。
　②即使被告所說的過程確有其事，但誠如他自己所言，他只是
    「懷疑」告訴人唆使弟弟興風作浪，本院不認為單純懷疑就
    可以大聲侮辱他人。
　③現代法治社會的特色之一是每個人的犯罪行為只能由他自己
    負責，不能也不會牽連家人。故告訴人弟弟的行為，除非有
    證據可以證明是告訴人唆使，否則被告都沒有權力和資格用
    侮辱告訴人的方式回應，沒有理由讓告訴人承擔後果。
　④在只有雙方在場時以彼此能聽到的音量私下相罵，和在大庭
    廣眾高聲叫罵顯然不同。前者可能只是情緒的抒發，後者則
    是清楚地公然羞辱對方給大家聽。因此，本院認為被告對著
    中庭大聲辱罵告訴人，已經嚴重到適合於刑事處罰的程度，
    也就是說已經具有實質違法性。
(三)刑法第309條第1項之公然侮辱罪，只要有故意之行為即成罪
    ，至於犯罪時所受之刺激、犯罪之之動機、目的如何，僅為
    科刑時考量之因子，此與同法第310條誹謗罪，除須有客觀
    之故意不法行為外，尚須有散布於眾之「意圖」（主觀不法
    要素），且有同法第311條之免責條件者，不能相提並論。
    被告上開辯以：告訴人之行為，有害國家安全，我要讓○○○○
    所有住戶都知道他們倆兄弟的真面目，我才為上開罵人行為
    ，其應受無罪判決云云，似有誤會，其所言罵人之原由僅係
    犯罪時所受之刺激、犯罪之之動機、目的之問題，
　　為法官量刑之參考事項，不能遽予免責。
(四)綜上所述，被告上開所辯，顯係事後卸責之詞，不足採信，
    事證明確，犯行堪以認定。　　
二、論罪：
    核被告之所為，係犯刑法第309條第1項之公然侮辱罪。
三、原審以被告上開犯行罪證明確，適用刑法第309條第1項，並
    審酌：1.被告將近60歲，過往只有一次輕微的傷害前科，大
    致而言，算是個守法的公民。2.被告雖然堅持自己的行為具
    有正當性，但法律上並不認同及允許。考量被告的行為對告
    訴人的傷害與困擾程度，且告訴人表達只希望阻止被告再次
    從事相同行為（沒有要求重判）；被告行為之後雖仍然堅持
    己見的態度，亦不必量處拘役之重度刑。3.已退休被告過往
    的工作、教育程度與生活狀況等一切情形，從輕判處被告罰
    金新臺幣（下同）6,000元，如易服勞役，以1,000元折算1
    日。本院認原審認事用法俱無不合，量刑亦堪認妥適，被告
    上訴意旨猶執陳詞否認犯行，指摘原判決不當，尚非有理由
    ，應予駁回。
據上論斷，應依刑事訴訟法第368條，判決如主文。
本案經檢察官林朝文聲請以簡易判決處刑，檢察官柯怡伶到庭執
行職務。
中　　華　　民　　國　　110 　年　　10　　月　　28　　日
                  刑事第一庭    審判長法　官  楊清安
　　　　　　　　　                    法　官  蕭于哲
　　　　　　　　　　　　　　　        法　官  陳顯榮
以上正本證明與原本無異。
不得上訴。
　　　　　　　　　　　　　　　　　　　書記官  盧建元　　
中　　華　　民　　國　　110 　年　　10　　月　　28　　日
附錄本案論罪科刑法條全文：
中華民國刑法第309條
公然侮辱人者，處拘役或9千元以下罰金。
以強暴犯前項之罪者，處1年以下有期徒刑、拘役或1萬5千元以
下罰金。